【裁判字號】    90,台上,2324
【裁判日期】    900419
【裁判案由】    違反森林法
【裁判全文】
最高法院刑事判決                                九十年度台上字第二三二四號
    上  訴  人  台灣高等法院花蓮分院檢察署檢察官
    被      告  甲○○
右上訴人因被告違反森林法案件，不服台灣高等法院花蓮分院中華民國八十八年一月
二十七日第二審判決（八十七年度上訴字第二二八號，起訴案號：台灣花蓮地方法院
檢察署八十六年度偵字第一三三六號），提起上訴，本院判決如左：
    主  文
上訴駁回。
    理  由
按刑事訴訟法第三百七十七條規定：上訴於第三審法院，非以判決違背法令為理由，
不得為之。是提起第三審上訴，應以原判決違背法令為理由，係屬法定要件。且必須
依據卷內資料為具體之指摘，並足據以辨認原判決已具備違背法令之形式，始屬相當
。本件原判決就檢察官指被告甲○○意圖為自己不法之利益，於民國八十三年十二月
間起，竊佔國有花蓮縣壽豐鄉○○段第三○地號林地及由告訴人張春輝所承租之同段
第三一、六○地號林地，面積共五六七六平方公尺，以種植檳榔、李樹、藤苗、柚子
等作物，因認被告觸犯森林法第五十一條第二項罪嫌云云。經審理結果，認為被告之
犯罪不能證明，因而維持第一審諭知被告無罪之判決，駁回檢察官在第二審之上訴。
已依據卷內資料詳予說明。從形式上觀察，原判決並無違背法令情形存在。檢察官上
訴意旨略稱(一)、本件花蓮縣林田山事業區第一五一林班第二十小班林地（改編為壽豐
鄉○○段第三一及六○地號），係由告訴人所承租，被告在四周並無合法承租之土地
，自無經界不明或越界可言，原判決認被告「係因經界不明而墾植，並無不法之犯意
」，已屬理由不備。另被告非法占用告訴人之地，中斷八個月後，於八十三年底，重
新墾植占用，係另行起意竊佔，亦非經界不明之問題，原判決有應調查而未調查、證
據與理由不符及理由不備之違法。(二)、被告無權占用土地，亦有花蓮縣壽豐鄉增編山
胞保留地地籍實地調查表在卷可稽，調查表上記載土地上有七十二年四月種之泡桐及
無租賃紀錄等資料，是縱認被告八十三年底無重新竊佔之犯意，而係先前竊佔行為之
繼續，則自七十二年種植泡桐迄八十六年，告訴人提出告訴時，已逾追訴時效，應為
免訴之判決，乃原審應調查而未調查，復置卷內明顯證據於不顧，致適用法則不當，
亦屬判決違背法令。惟按證據之憑信力如何，事實審法院依自由心證之原則，本有斟
酌取捨之權，苟其取捨，不違背經驗法則或論理法則，不得任意指為違法，而據為適
法之第三審上訴理由。原判決已就本件被告所耕種之芳寮段第三一地號林地原為國有
林地，嗣後因應行政院核定之增編原住民保留地三年（七十九年七月至八十二年六月
）工作計畫，將國有林解除，而增編山胞保留地，於八十四年三月二日，由花蓮林區
管理處移交與花蓮縣壽豐鄉公所及鳳林鎮公所接管，並依原住民保留地開發管理辦法
處理實際占有情形。依該管理辦法規定，原訂有租約者，依編定類別予以受理設定登
記，未定租約者，如為七十七年二月一日前繼續耕種祖先所留下之土地並現為使用者
，仍按其編定類別予以分配設定辦理。而被告就芳寮段第三一地號林地，原種泡桐（
七十二年四月種），此有八十年間花蓮縣壽豐鄉增編山胞保留地地籍實地調查表附卷
可考，當時已載明現使用人為甲○○，被告所辯系爭芳寮段第三一地號林地係繼續父
親耕種所留下之土地，現為使用者云云，尚堪採信。雖花蓮林區管理處萬榮工作站國
有林事業區出租造林地清冊，記載林田山事業區第一五一林班編號二七號土地（其後
改編為芳寮段第三一及六○地號），承租人係張乾芳（告訴人之父親），但依八十年
間花蓮縣壽豐鄉增編山胞保留地地籍實地調查表所載，其中芳寮段第三一地號林地由
被告使用，而同段第六○地號林地則由告訴人使用，足見林田山事業區第一五一林班
編號二七號土地包括被告所使用之芳寮段第三一地號土地。再該芳寮段第三一號土地
位於山區○○○段第六○、三○、三二地號、山興段土地相鄰，依卷內實測附圖所示
，被告實際所使用之位置，向西南方延伸，芳寮段第三一地號西北部分並未使用，可
見係因經界不明，占用相鄰土地，被告並無不法犯意，其犯罪不能證明，已於判決理
由內詳予說明。上訴意旨就原審根據證據判決無罪所為論斷，究竟違背如何之證據法
則，並未依據卷內資料為具體之指摘，徒憑己見就原判決已說明事項或屬原審採證認
事職權之適法行使，任意指摘職權調查未盡、理由不備及矛盾之違法，且仍為單純事
實之爭執，難謂為適法之第三審上訴理由。又原判決認定被告無竊佔之犯意，既無違
背法令之情形，自亦無追訴權時效是否消滅之問題，上訴意旨執此謂原審應為免訴之
判決，亦非上訴第三審之適法理由。其上訴違背法律上之程式，應予駁回。
據上論結，應依刑事訴訟法第三百九十五條前段，判決如主文。
中      華      民      國     九十     年      四      月     十九     日
                              最高法院刑事第三庭
                                  審判長法官  陳  錫  奎
                                        法官  劉  敬  一
                                        法官  洪  清  江
                                        法官  李  伯  道
                                        法官  呂  丹  玉
      右正本證明與原本無異
                                              書  記  官
中      華      民      國     九十     年      四      月    二十五    日


司法院資訊處製作；財團法人民間司法改革基金會備份。
